【裁判字號】    99,簡上,204
【裁判日期】    990722
【裁判案由】    詐欺
【裁判全文】
臺灣臺北地方法院刑事判決             99年度簡上字第204號
上  訴  人  臺灣臺北地方法院檢察署檢察官
被      告  丙○○
上列上訴人因被告詐欺案件，不服本院中華民國九十九年五月十
三日所為九十九年度簡字第一五五六號第一審刑事簡易判決（聲
請簡易判決處刑案號：臺灣臺北地方法院檢察署九十八年度偵字
第二六五○九號、九十九年度偵字第五二四二號），提起上訴，
本院管轄第二審之合議庭判決如下：
    主  文
上訴駁回。
    事  實
一、丙○○明知將自己之金融帳戶提款卡及密碼交付予他人使用
    ，將可能幫助他人遂行詐騙行為，仍基於幫助詐欺之犯意，
    於民國九十八年十月初某日，在其位於桃園縣桃園市○○○
    路○段三五號十五樓之三之住處，將其前所申辦臺北富邦商
    業銀行股份有限公司（下稱富邦銀行）新店分行第0000
    000000000000號帳戶（下稱富邦銀行帳戶），
    及中華郵政股份有限公司（下稱中華郵政公司）五峰郵局第
    00000000000000號帳戶（下稱郵局帳戶）之
    提款卡及密碼等物，一次提供予真實姓名、年籍不詳之成年
    人使用以幫助之。後該成年人基於意圖為自己不法所有之犯
    意，於(一)九十八年十月十四日十一時一分許，去電乙○○，
    佯稱：伊係臺灣雲林地方法院書記官陳俊偉，因乙○○之帳
    戶涉嫌詐欺罪嫌，需將帳戶內款項存至指定帳戶云云，致乙○○陷於錯誤，乃依該成年人之指示，於同日十三時四十五
    分許，前往址設臺北市○○區○○路二八六號之富邦銀行莊
    敬分行，而匯款新臺幣（下同）十二萬元至丙○○富邦銀行
    帳戶內，旋即遭該成年人提領一空；(二)九十八年十月十四日
    十三時許，去電甲○○○，佯稱：伊係其友人曾雪妹，因小
    孩軋支票亟需用錢，欲向其周轉云云，致甲○○○陷於錯誤
    ，乃依該成年人之指示，於同日十六時十三分許，前往址設
    臺北縣中和市○○街六號之中華郵政公司中和泰和街郵局，
    而匯款十萬元至丙○○郵局帳戶內，旋即遭該成年人提領一
    空。嗣因乙○○、甲○○○察覺受騙，均報警處理，而查知
    上情。
二、案經乙○○訴由臺北縣政府警察局新店分局報告臺灣臺北地
    方法院檢察署（下稱臺北地檢署）檢察官及臺中縣警察局豐
    原分局報告臺灣板橋地方法院檢察署（下稱板橋地檢署）檢
    察官呈請臺灣高等法院檢察署檢察長令轉臺北地檢署檢察官
    偵查後聲請簡易判決處刑。
    理  由
一、證據之認定：
  (一)證據能力之認定：
    按被告以外之人於審判外之言詞或書面陳述，除法律有規定
    者外，不得作為證據；又被告以外之人於審判外之陳述，雖
    不符合同法第一百五十九條之一至第一百五十九條之四之規
    定，但經當事人於審判程序同意作為證據，法院審酌該言詞
    陳述或書面陳述作成時之情況，認為適當者，亦得為證據；
    又當事人、代理人或辯護人於法院調查證據時，知有第一百
    五十九條第一項不得為證據之情形，而未於言詞辯論終結前
    聲明異議者，視為有前項之同意，刑事訴訟法第一百五十九
    條第一項及第一百五十九條之五分別定有明文。查本判決下
    列所引用之各項證據方法之證據能力，公訴人及被告丙○○
    於本院準備程序及審判期日中均未予爭執，且迄至言詞辯論
    終結前亦未再聲明異議（本院九十九年七月八日審判筆錄參
    照），本院審酌該等言詞陳述及書面陳述作成時之情況，並
    無不宜作為證據之情事，依刑事訴訟法第一百五十九條之五
    之規定，自得作為證據，合先敘明。
  (二)上開事實一之部分，業據證人即告訴人乙○○、證人即被害
    人甲○○○於警詢時證述綦詳（證人乙○○部分，臺北地檢
    署九十八年度偵字第二六五○九號卷第九頁、第十頁參照；
    證人甲○○○部分，板橋地檢署九十九年度偵字第五○二○
    號卷第六頁、第七頁參照），並有乙○○之存摺類存款存入
    存根一紙、甲○○○之郵政國內匯款執據一紙、中華郵政公
    司九十八年十二月十七日板營字第○九八○二○二三一二號
    函檢送丙○○郵局帳戶之基本資料暨帳戶最近交易清單一份
    、富邦銀行檢送丙○○富邦銀行帳戶之開戶基本資料暨對帳
    單一份在卷可佐（臺北地檢署九十八年度偵字第二六五○九
    號卷第十一頁、第十七頁、第十八頁，板橋地檢署九十九年
    度偵字第五○二○號卷第十頁、第十二頁至第十六頁參照）
    ，且被告丙○○於本院九十九年七月八日審理時，對上開事
    實一之部分，亦供承不諱（本院當日審判筆錄參照），是依
    (一)證人乙○○之證述、(二)證人甲○○○之證述、(三)乙○○之
    存摺類存款存入存根一紙、(四)甲○○○之郵政國內匯款執據
    一紙、(五)中華郵政公司九十八年十二月十七日板營字第○九
    八○二○二三一二號函檢送丙○○郵局帳戶之基本資料暨帳
    戶最近交易清單一份及(六)富邦銀行檢送丙○○富邦銀行帳戶
    之開戶基本資料暨對帳單一份等補強證據，已足資擔保被告
    於本院審理時所為之上開任意性自白具有相當程度之真實性
    ，而得確信被告上述自白之犯罪事實確屬真實，從而依刑事
    訴訟法第一百五十六條第一項及同條第二項規定，自得依被
    告上述自白及該補強證據認定被告確有為上述幫助詐欺之犯
    行，本件事證明確，被告犯行堪以認定。
二、論罪科刑之法律適用：
  (一)按刑法上之幫助犯，係對於犯罪與正犯有共同之認識，而以
    幫助之意思，對於正犯資以助力，而未參與實施犯罪之行為
    者而言（最高法院七十五年度臺上字第一五○九號、八十八
    年度臺上字第一二七○號判決亦同此意旨）。是以，如未參
    與實施犯罪構成要件之行為，且係出於幫助之意思提供助力
    ，即屬幫助犯，而非共同正犯。本件被告丙○○基於幫助之
    犯意，一次提供其富邦銀行帳戶及郵局帳戶之提款卡及密碼
    予真實姓名、年籍不詳之成年人，該成年人利用被告之幫助
    ，意圖為自己不法之所有，施用詐術使告訴人乙○○及被害
    人甲○○○陷於錯誤，因而分別於上述時間將款項存至丙○○富邦銀行帳戶及郵局帳戶內，是被告所為係參與詐欺罪構
    成要件以外之行為，且在無證據證明被告係以正犯而非以幫
    助犯之犯意參與犯罪之情形下，應認其所為係幫助犯而非正
    犯行為。是核被告丙○○所為，係幫助犯刑法第三百三十九
    條第一項詐欺取財罪。被告幫助他人犯上開詐欺罪，爰依刑
    法第三十條第二項之規定，按正犯之刑減輕之。被告基於一
    個幫助詐欺之犯意，同時、地一次提供二個金融帳戶予該成
    年人，自應僅論以一幫助詐欺罪（最高法院九十六年度臺非
    字二五五號判決意旨參照）。又被告係以一幫助詐欺取財之
    行為，使該成年人得以分別詐騙乙○○、甲○○○，致其等
    陷於錯誤，因而交付財物，為想像競合犯，應依刑法第五十
    五條之規定，從一重處斷。
  (二)原審依刑事訴訟法第四百四十九條第二項、第三項、第四百
    五十四條第二項，刑法第三百三十九條第一項、第三十條、
    第五十五條、第四十一條第一項前段，刑法施行法第一條之
    一之規定，判處被告拘役五十日，如易科罰金，以新臺幣一
    千元折算一日，經核其認事用法均無違誤，量刑亦稱妥適。
  (三)檢察官上訴意旨以被告幫助詐欺之行為造成告訴人乙○○及
    被害人甲○○○損害重大，且迄至原審言詞辯論終結前，仍
    未賠償告訴人及被害人之損失，原審僅判處被告拘役五十日
    ，顯然太輕等語，惟按量刑之輕重，係事實審法院得依職權
    自由裁量之事項，茍已斟酌刑法第五十七條各款所列情狀而
    未逾越法定刑度，則不得遽指為違法；又刑罰之量定屬法院
    自由裁量之職權行使，但仍應審酌刑法第五十七條所列各款
    事由及一切情狀，為酌量輕重之標準，並非漫無限制，在同
    一犯罪事實與情節，如別無其他加重或減輕之原因，下級法
    院量定之刑，亦無過重或失輕之不當情形，則上級法院對於
    下級法院之職權行使，原則上應予尊重（最高法院七十二年
    台上字第六六九六號判例意旨參照）。由上可知，法律固賦
    予法官自由裁量權，但此項裁量權之行使，並非得以任意或
    自由為之，仍應受一般法律原則之拘束，必須符合法律授權
    之目的，並受法律秩序之理念、法律感情及慣例所規範，法
    官量刑權雖係受法律拘束之裁量原則，但其內涵仍將因各法
    官之理念、價值觀、法學教育背景之不同而異，是以自由裁
    量之界限仍難有客觀之解答，端賴法官於個案審判時，依個
    案事由加以審酌，若無裁量濫用情事，難謂有不當之處。查
    本件原審斟酌「被告提供帳戶予他人犯罪使用，助長詐欺犯
    罪之猖獗，並增加被害人尋求救濟及治安機關查緝犯罪之困
    難，惟念及被告並未實際參與詐騙行為，犯後已於本院審理
    中坦承犯行，態度尚可，並參酌被害人受騙之金額，暨被告
    犯罪動機、無前科之素行、高中畢業之教育程度、年紀、生
    活狀況」等一切情狀，量處如上述刑度，並諭知易科罰金之
    折算標準，原審就其量刑輕重之準據，論敘綦詳，並在法定
    刑內科處其刑，於法並無不合，量刑亦稱妥適。檢察官依被
    害人所請而以被告迄今未賠償被害人及告訴人，量刑過輕為
    由提起上訴，尚非可採，應予駁回。
據上論斷，應依刑事訴訟法第四百五十五條之一第一項、第三項
、第三百六十八條，判決如主文。
本案經檢察官謝憲杰到庭執行職務。
中    華    民    國    99    年    7     月    22    日
                  刑事第九庭審判長法  官  林怡秀
                                  法  官  劉素如
                                  法  官  張詩芸
以上正本證明與原本無異。
本判決不得上訴。
                                  書記官  顏淑華
中    華    民    國    99    年    7     月    22    日
附錄本案論罪科刑法條全文
中華民國刑法第三百三十九條
（普通詐欺罪）
意圖為自己或第三人不法之所有，以詐術使人將本人或第三人之
物交付者，處五年以下有期徒刑、拘役或科或併科一千元以下罰
金。
以前項方法得財產上不法之利益或使第三人得之者，亦同。
前二項之未遂犯罰之。

司法院資訊處製作；財團法人民間司法改革基金會備份。
